臺灣板橋地方法院刑事判決　　　　　　　93年度訴字第1561號
公　訴　人　臺灣板橋地方法院檢察署檢察官
被　　　告　丙○○
選任辯護人　吳金棟律師
上列被告因違反毒品危害防制條例案件，經檢察官提起公訴（93
年度偵字第10776 號），本院判決如下：
    主  文
丙○○無罪。
    理  由
一、公訴意旨略以：被告丙○○明知甲基安非他命（以下簡稱安
    非他命）為毒品危害防制條例第2 條所規定之第二級毒品，
    竟於民國93年7 月5 日1 時40分許，在臺北市○○路62號「
    麗雅精品旅館」8 樓801 室，意圖販賣而持有第二級毒品安
    非他命14包（合計淨重466.95公克，共取0.18公克鑑驗用罄
    ，合計驗餘淨重466.77公克），為警在上址當場查獲，因認
    被告涉犯毒品危害防制條例第5 條第2 項之意圖販賣而持有
    第二級毒品罪嫌。
二、按犯罪事實應依證據認定之，無證據不得認定犯罪事實；不
    能證明被告犯罪者，應諭知無罪之判決，刑事訴訟法第154
    條第2 項、第301 條第1 項分別定有明文。所謂證據，係指
    足以認定被告確有犯罪行為之積極證據而言，該項證據自須
    適於為被告犯罪事實之證明者，始得採為斷罪之資料；如未
    能發現相當證據，或證據不足以証明，自不能以推測或擬制
    之方法，以為裁判之基礎（最高法院29年上字第3105號、40
    年台上字第86號判例意旨參照）。且刑事訴訟上證明之資料
    ，無論其為直接或間接證據，均須達於通常一般之人均不致
    有所懷疑，而得確信其為真實之程度，始得據為有罪之認定
    ，若其關於被告是否犯罪之證明未能達此程度，而有合理懷
    疑之存在，致使無從形成有罪之確信，根據「罪證有疑，利
    於被告」之證據法則，即不得遽為不利被告之認定。其以情
    況證據（即間接證據）斷罪時，尤須基於該證據在直接關係
    上所可證明之他項情況事實，本乎推理作用足以確證被告有
    罪，方為合法，不得徒憑主觀上之推想，將一般經驗上有利
    被告之其他合理情況逕予排除。又毒品危害防制例第5 條所
    規定之「意圖販賣而持有毒品罪」，乃指行為人因意圖販賣
    而販入以外之原因而持有毒品，事後始意圖販賣之情形（最
    高法院86年度台上字第2933號判決意旨參照），故於行為人
    客觀上須有持有毒品之行為，主觀上並有販賣之意圖，始能
    以該罪相繩之。
三、本件公訴人認被告丙○○涉有毒品危害防制條例第5 條第1
    項之意圖販賣而持有第一級毒品罪嫌，無非以被告之供述、
    證人丁○○於本院審理時之證述、扣案第二級毒品安非他命
    14包（合計淨重466.95公克，共取0.18公克鑑驗用罄，合計
    驗餘淨重466.77公克）及電子磅秤1 台、內政部警政署刑事
    警察局93年8 月23日刑鑑字第0930142602號鑑驗通知書及通
    訊監查譯文各1 件為其論據。訊據被告固坦承警員於93年7
    月5 日1 時40分許，在「麗雅精品旅館」801 室房間內查獲
    上開扣案之第二級毒品安非他命時，伊與乙○○、丁○○及
    薛月姣均在場，惟堅詞否認有何意圖販賣而持有第二級毒品
    犯行，辯稱：當時係因乙○○之安排，始以伊之名義登記投
    宿上址旅館房間，伊進入該旅館房間後即至浴室內脫衣洗澡
    ，洗完澡出來正要穿衣服之際，突遭進入房間之警員逮捕，
    警員在上址房間內化妝台旁邊起獲裡面包有扣案安非他命14
    包之牛皮紙袋，伊係從浴室出來後才看見，不知何時被送入
    房間，亦不知係何人所有，這些安非他命均非伊所持有之物
    等語。
四、本件警員於上揭時、地執行搜索，當場扣得第二級毒品安非
    他命14包（合計淨重466.95公克，共取0.18公克鑑驗用罄，
    合計驗餘淨重466.77公克）及電子磅秤1 台，固有上開扣案
    物及內政部警政署刑事警察局93年8 月23日刑鑑字第093014
    2602號鑑驗通知書1 件可證，惟被告自始至終均否認上開扣
    案物為其所有，是本案首應審究之關鍵點，厥在：上開扣案
    之第二級毒品安非他命是否為被告所持有無誤？經查：
（一）上開扣案物係在上址「麗雅精品旅館」801 室房間內之化
      妝台上查獲，查獲時除被告之外，另有乙○○、丁○○及
      薛月姣三人同在該房間內之事實，此觀搜索扣押筆錄所載
      、同案被告乙○○、丁○○及薛月姣三人於警詢、偵訊及
      本院訊問時所述，甚為明確。另依證人甲○○於本院審理
      時之證述略謂：當天我跟被告及乙○○先在麥當勞速食店
      見面，因被告想要洗澡休息一下，所以一起去附近的旅館
      （指「麗雅精品旅館」）講貸款的事情，被告及乙○○進
      去該旅館801 室，我在802 室，乙○○有過來802 室拿安
      非他命給我施用，後來警察就過來搜索等語（見本院卷第
      349 至353 頁），堪認被告所辯：伊進入旅館房間後即至
      浴室內脫衣洗澡，出來即被告警察逮捕等語，尚非全然無
      足採信。據此，本件在上址旅館房間內所查獲之扣案物，
      衡情不能排除係由被告以外之人攜帶進入房間，洵難僅憑
      該房間係由被告出名登記投宿，即遽予推斷必屬被告實力
      支配下之持有物無訛。
（二）雖證人丁○○於本院審理時證稱略以：警察查獲當天我要
      向被告借錢，與被告約在一個小吃攤見面，當時有很多人
      一起吃飯，吃完飯後被告開車到旅館（指「麗雅精品旅館
      」），我、被告及薛月姣三人是一起進入該旅館房間，當
      時我坐被告的車子前往該旅館，要下車進旅館房間時，有
      看到被告手上拿著1 個牛皮紙袋，被告於進入旅館房間後
      把該牛皮紙袋放在化妝台上，後來被告就去洗澡，洗完澡
      後警察就來了，警察所查扣的牛皮紙袋，就是被告下車時
      手上拿的那個牛皮紙袋云云（見本院卷第341 至345 頁）
      。然丁○○最初於警詢時（冒名「陳秋華」應訊）係稱：
      在上址旅館房間內化妝台上查獲之牛皮紙袋其內裝有安非
      他命14包，不是我所有，我也不知道係何人所有、由何人
      帶進來（見偵卷第24頁反面）；嗣於檢察官偵訊時（冒名
      「陳秋華」應訊）改稱：牛皮紙袋內之安非他命不是我的
      ，是我到樓下時有個男生拿給我，叫我拿給「二哥」（即
      被告之綽號）（見偵卷第61頁反面）；嗣經檢察官聲請羈
      押，於本院訊問時（冒名「陳秋華」應訊）再改稱：牛皮
      紙袋是陳志忠拿給我，叫我拿去臺北市○○路給綽號「阿
      發」之人，因我有欠被告錢，打電話給被告央求寬限還款
      期限，而我先前學過美髮，會幫人按摩，被告當時請我過
      去幫他按摩，因陳志忠的住處就在被告與我約定見面地點
      附近，所以我拿到牛皮紙袋後，就先去和被告見面，當時
      該牛皮紙袋是封住的，陳志忠沒有說那是什麼東西（見93
      年度聲羈字第303 號卷第6 、7 頁）；嗣於檢察官偵訊時
      ，再改稱：前次偵訊時所述屬實，是我到樓下有個男生叫
      我（將牛皮紙袋）拿給被告云云（見偵卷第125 頁背面）
      ，其先後陳述反覆不一，信用度良堪質疑，不能徒憑其前
      後相歧之證言，輕率斷人重罪。
（三）至於通訊監察譯文1 件（見偵卷第142 至145 頁），依其
      內容觀之，難認與本案有何直接關連。是本件公訴人所提
      之積極證據，猶不足為被告犯罪之證明，仍有合理懷疑之
      存在，依「罪證有疑，利於被告」之證據法則，自不能僅
      以推測或擬制之方法，遽為被告有罪之認定。
五、綜上所述，依本院調查所得之證據，不足以證明被告確有公
    訴人所指之意圖販賣而持有第二級毒品犯行。此外，復查無
    其他積極證據足資證明被告犯罪，揆諸首開說明，本件犯罪
    尚屬不能證明，應為被告無罪之諭知，以昭審慎。
六、本件查獲時，經警採集被告之尿液送鑑結果，呈安非他命類
    藥物之陽性反應，有三軍總醫院臨床病理科93年7 月17日濫
    用藥物尿液檢驗報告1 件附卷可稽（見偵卷第148 頁），顯
    另涉有施用第二級毒品罪嫌。惟被告否認扣案之安非他命係
    供其所施用之物，亦查無證據足認該扣案物與其施用毒品犯
    嫌有何關連，此部分尚非本院所得審究，其所涉施用第二級
    毒品罪嫌應由檢察官另行偵辦，附此敘明。
七、臺灣桃園地方法院檢察署94年度偵字第375 號移送併辦意旨
    略以：被告丙○○意圖販賣第一級毒品海洛因、第二級毒品
    安非他命，於不詳時地購入海洛因、安非他命後，放置在桃
    園縣龜山鄉○○村○○路○ 段195 號「碧雲天汽車旅館」內
    ，因認被告涉犯毒品危害防制條例第5 條第1 項、第2 項之
    意圖販賣而持有第一級、第二級毒品罪嫌。又臺灣臺北地方
    法院檢察署94年度偵字第12423 號移送併辦意旨略以：被告
    丙○○明知海洛因、安非他命及MDMA分別為毒品危害防制條
    例第2 條所定之第一級、第二級毒品，竟與乙○○共同基於
    販賣第一級毒品海洛因、第二級毒品安非他命及MDMA之犯意
    ，於92年出監後之不詳日時，向真實姓名年籍不詳之人，以
    不詳代價販入數量不詳之第一級毒品海洛因、第二級毒品安
    非他命及MDMA，準備於分裝後，伺機販賣予不特定人施用牟
    利，因認被告涉犯毒品危害防制條例第4 條第1 項、第2 項
    之販賣第一級、第二級毒品罪嫌。經查：本件起訴部分，因
    不能證明被告犯罪，業經本院諭知無罪，已如上述。從而，
    上開移送併辦部分與本案即無裁判上或實質上一罪關係之可
    言，自非起訴效力範圍所及，本院無從審究，應退由檢察官
    另為適法之處理，併予指明。
據上論斷，應依刑事訴訟法第301 條第1 項，判決如主文。
本件經檢察官蘇揚旭到庭執行職務。
中　　華　　民　　國　　94　　年　　3　　月　 　22 　　日
                  刑事第十六庭  審判長法　官　陳鴻清
                  　　　　　　　　　　法　官　歐陽漢菁
                  　                  法　官　朱嘉川
以上正本證明與原本無異。
如不服本判決應於送達後10日內向本院提出上訴狀。
                                      書記官　陳聖儒
中　　華　　民　　國　　94　　年　　3 　　月　　27　　日
